臺灣臺北地方法院刑事判決　　　　九十四年度易字第四六一號
　　公　訴　人　臺灣臺北地方法院檢察署檢察官
　　被　　　告　甲○○
上列被告因違反毒品危害防制條例案件，經檢察官提起公訴（九
十三年度核退偵字第二十號），本院判決如下：
    主      文
甲○○無罪。
    理      由
一、公訴意旨略以：被告吳佩吟明知愷他命（起訴書記載為Ｋ他
　　命）及硝甲西泮（Nimetazepam）分別為毒品危害防制條例
  　所管制之第三級、第四級毒品，未經許可不得轉讓，竟基於
    轉讓毒品之犯意，先於民國九十三年四月二十八日十八時許
    ，在臺北市中山區○○○路○段六八巷十號二樓之四之屋內
    ，以新臺幣（下同）七千五百元之代價，向年籍不詳綽號「
    陳南江」之成年男子購買扣案之毒品，準備供自己並無償提
    供予友人施用，嗣於同年月三十日上午十時許，被告攜帶毒
  　品至上址免費提供予友人乙○○施用時，為警於同日十二時
    五十分許在該處查獲，並扣得含有毒品愷他命及硝甲西泮成
    分之橘色粉末一瓶（驗餘淨重零點三二八九公克）、含有愷
    他命成分之白色粉末三罐（驗餘淨重一點八四○七公克）、
    含有愷他命成分之粉末一包（驗餘淨重八點八四四○公克）
    以及含有愷他命成分之空罐五瓶，因認被告涉違反毒品危害
    防制條例第八條第三項、第四項之罪嫌。
二、按犯罪事實應依證據認定之，無證據不得推定其犯罪事實。
　　又不能證明被告犯罪者，應諭知無罪之判決，刑事訴訟法第
  　一百五十四條第二項、第三百零一條第一項分別定有明文。
    次按事實之認定，應憑證據，如未能發現相當證據，或證據
    不足以證明，自不能以推測或擬制之方法，為裁判基礎（最
    高法院四十年台上字第八六號判例參照）。又認定犯罪事實
    ，所憑之證據，雖不以直接證據為限，間接證據亦包括在內
    ，然無論直接或間接證據，其為訴訟上之證明，須於通常一
    般之人均不致於有所懷疑，而得確信其為真實之程度者，始
    得據之為有罪之認定，倘其證明尚未達到此一程度，而有合
    理性懷疑之存在時，即無從為有罪之認定，此亦有最高法院
    七十六年台上字第四九八六號判例可資參照。
三、本件公訴人認被告涉有前揭違反毒品危害防制條例犯行，無
    非以被告警詢時之自白、證人乙○○之證述、前開扣案之愷
  　他命及憲兵司令部刑事鑑識中心鑑驗通知書為其主要論據。
    訊據被告固坦承於前揭時、地持有愷他命，惟堅詞否認有何
    轉讓毒品之犯行，辯稱：伊持有之愷他命係供伊自己施用，
    伊雖有攜帶愷他命至現場並告知乙○○此事，但伊沒有將愷
    他命轉讓予乙○○，當時現場情形很亂，現場查獲含有愷他
    命之瓶罐，並非皆屬於伊所有等語。
四、查證人乙○○雖於警詢及偵查中指證被告提供愷他命予其及
    丙○○施用云云（見臺灣臺北地方法院檢察署九十三年度偵
    字第一二六九七號偵查卷第二七頁、九十三年度核退字第二
    ０號卷第一一頁），然詢之證人被告轉讓方式時，則泛稱「
    她（指本件被告）就拿出來放在桌上，我有吸Ｋ（即愷他命
    ）」、「（問：你剛說被告當天有提供愷他命給你？）他有
    放在桌上」云云（見同前核退字卷第一一、一二頁）。嗣經
    本院於審判程序中傳訊乙○○到庭作證時，復因傳、拘無著
    ，而無從就此進行確認。是以證人乙○○所指「被告將愷他
    命放在桌上」之舉動，能否認定被告有轉讓愷他命予他人施
    用之意思，顯非無疑。詰之證人即乙○○指證之受讓對象丙○○則否認曾自被告處受讓愷他命，並於本院審理時證稱：
    「（問：甲○○有沒有提供愷他命給你施用？）沒有。」、
    「問：對於乙○○在警詢時指稱她與你所施用之愷他命是由
    甲○○提供，有何意見？）我不知道乙○○為什麼這樣說，
    事實上並沒有這樣的事情」等語綦詳（見本院卷五二頁背面
    ），更與證人乙○○前揭指證被告轉讓愷他命予渠等施用之
    情節歧異。佐以同日在場經警查獲之證人林德銘，於警詢時
    亦稱：「（九十三年四月三十日）中午十二時三十分許（施
    用毒品），丙○○及乙○○供應，．．．（施用之毒品為）
    大麻煙及愷他命。」等語在卷（見臺灣臺北地方法院檢察署
    九十三年度偵字第一二六九七號偵查卷第三十一頁背面），
    益證乙○○所指「（愷他命）是甲○○免費提供給大家吸的
    。」云云，顯與事證有違，不足採信。
五、被告警詢時雖供稱「（愷他命）是我免費提供給大家吸的。
    ... 」云云（見臺灣臺北地方法院檢察署九十三年度偵字第
    一二六九七號偵查卷第一七頁），惟被告自偵查初訊時起，
    即否認轉讓毒品，且其前開警詢中之自白，亦與證人丙○○
    、林德銘等人之指證情節相違。參以本件除乙○○於警詢及
    偵查中之指述外，並無其他轉讓對象或與愷他命相關之尿液
    檢驗結果可供傳訊、查證，自難僅以被告警詢時偶一自白，
    及持有愷他命之事實，遽認其有轉讓第三級毒品犯行。另關
    於公訴人起訴被告轉讓第四級毒品硝甲西泮部分，並無任何
    證人指證相關事實，公訴人亦未舉出其他轉讓對象可供本院
    傳訊查證，自難僅據現場查獲同時含有愷他命及硝甲西泮之
    橘色粉末一瓶，推論被告涉有轉讓第四級毒品犯行。
六、至公訴人所舉前開扣案愷他命及憲兵司令部刑事鑑識中心鑑
　　驗通知書一紙，僅能證明被告持有愷他命之事實，無法證明
  　被告確有本件犯行。此外，本院復查無其他積極證據足認被
    告涉有公訴人所指之犯行，即不能證明被告犯罪，自應諭知
    被告無罪。
據上論斷，應依刑事訴訟法第三百零一條第一項，判決如主文。
本案經檢察官詹喬偉到庭執行職務。
中    華    民    國    九十四    年  八  月  十六　　日
                刑事第十一庭審判長法　官  劉方慈
                　　　　　　　　　法　官  林恆吉
                　　　　　　　　　法　官  陳正昇
以上正本證明與原本無異。
如不服本判決，應於判決送達後十日內，向本院提出上訴狀。
                                  書記官  陳豪達
中    華    民    國    九十四    年  八  月  十六　　日
